# 请教陈版主控股子公司引入外部股东导致母公司持股比例下降的问题

提问人：辉哥 20172017 时间：2020-02-15 15:29:47
您好陈版主，A公司持有B公司80%股权， 2019 年 10 月，B公司引入外部股东M，外部股东增资后，A公司持股比例下降为24%，丧失对B公司的控制，但能够施加重大影响。请教陈版主以下问题：
1 、个别报表中，按照新的持股比例确认本投资方应享有的原子公司因增资扩股而增加净资产的份额，与应结转持股比例下降部分所对应的长期股权投资原账面价值之间的差额计入当期投资收益后，按照新的持股比例视同自取得投资时即采用权益法核算进行调整。上述由成本法变为权益法是否属于会计政策变更，调整的年初未分配利润和盈余公积是在 2019 年权益变动表中体现在对期初的调整吗？还是分别调整报告期内的比较报表？
2 、合并报表中， 处置股权取得的对价和剩余股权公允价值之和，减去按原持股比例计算应享有原有子公司自购买日开始持续计算的净资产的份额与商誉之和的差额，计入丧失控制权当期的投资收益。合并报表的处理是在合并了2019 年1-9月利润表数据的基础上做一笔投资收益吗？
3 、报告期为 2017 至 2019 年三年报告，上述事项对 2017 年和 2018 年财务数据有什么影响？

回答人：chenyiwei
1 、因持股比例变化，核算方法相应从成本法转为权益法，不属于会计政策变更。但此处仍要求调整个别报表中的前期比较数据，这是一种特殊处理。其对期初数的调整应作为“其他调整”。
2 、合并报表层面不涉及追溯调整前期比较数据，其投资收益是在将被处置子公司从年初到处置日的利润表纳入合并范围，相应就该期间内的净利润调整子公司净资产的基础上计算处置损益。
3 、该事项会影响 2017 、 2018 年度的个别报表，但这两年的合并报表仍将该被处置子公司的全年报表纳入合并范围，对合并报表无需特殊的调整处理。